# 同一控制下合并的现金流问题

提问人：wulinjie64 时间：2011-03-06 10:02:17
陈老师，您好！请教您一个问题： 某集团内的A子公司收购了同一集团内另一子公司B，A公司下设N个子公司，是合并报表的编制主体，这样在现金流量表中“取得子公司和其他营业单位支付的现金净额”中是否要反映收购B公司支付的现金净额的？

回答人：chenyiwei
同一控制下控股合并的现金流量表中一般不会用到“取得子公司和其他营业单位支付的现金净额”这个项目。
在同一控制下的控股合并中： 1 、合并方的个别现金流量表上，按实际支付的合并现金对价列报为“投资所支付的现金”。 2 、在合并方的合并现金流量表中，该金额列报为“支付的其他与筹资活动有关的现金”。这是因为：合并日支付现金对价，在合并报表层面的效果相当于借记资本公积，贷记现金，视同对权益持有者的分配。

回答人：chenyiwei
回复 板凳 iceboy1 的帖子在发生同一控制下合并时，在合并方的合并报表层面，需要视同该项合并在最早期间的期初就已经完成，合并后形成的投资架构在最早期间期初即已存在并一直延续至今，也就是被合并方的各项资产、负债并不是在合并日才开始纳入合并报表的，而是在最早期间就已经纳入了。因此，在合并日不会体现为资产的增加，而仅仅体现为由于合并对价的支付而减少合并净资产。 根据现金流量表准则对投资活动和筹资活动的定义：“投资活动，是指企业长期资产的购建和不包括在现金等价物范围的投资及其处置活动”；“筹资活动，是指导致企业资本及债务规模和构成发生变化的活动”。因此，由于合并日支付的合并现金对价在合并报表层面并不是伴随着长期资产和投资的同步增加，而是体现为权益的减少，所以合并日支付的合并现金对价不是投资活动现金流出，而是筹资活动的现金流出。

回答人：chenyiwei
回复 7 楼 日月光华 的帖子不能这样理解。虽然现行的IFRS没有涉及同一控制下企业合并的会计处理（当然也没有提到相关现金流量的列报问题），但可以比照的是：IAS 7第42A、42B段对于收购少数股权和不丧失控制权前提下部分处置子公司股权的现金流量列报方式是作出了明确规定的，如下：
42A Cash flows arising from changes in ownership interests in a subsidiary that do not result in a loss of control shall be classified as cash flows from financing activities. 42B Changes in ownership interests in a subsidiary that do not result in a loss of control, such as the subsequent purchase or sale by a parent of a subsidiary's equity instruments, are accounted for as equity transactions (see IAS 27 Consolidated and Separate Financial Statements (as amended in 2008)). Accordingly, the resulting cash flows are classified in the same way as other transactions with owners described in paragraph 17.根据42B段的上述表述可以推论出：与权益性交易相关的现金流量在合并现金流量表中应列报为筹资活动的现金流量。
（IAS 7第 17 段内容如下： 17 The separate disclosure of cash flows arising from financing activities is important because it is useful in predicting claims on future cash flows by providers of capital to the entity. Examples of cash flows arising from financing activities are: (a) cash proceeds from issuing shares or other equity instruments; (b) cash payments to owners to acquire or redeem the entity's shares; (c) cash proceeds from issuing debentures, loans, notes, bonds, mortgages and other short-term or long-term borrowings; (d) cash repayments of amounts borrowed; and (e) cash payments by a lessee for the reduction of the outstanding liability relating to a finance lease.）

回答人：chenyiwei
回复 10 楼 日月光华 的帖子现行的IFRS体系下对同一控制下的企业合并的会计处理未作规定，当然也就不会涉及合并对价款在支付时如何在现金流量表上列报的问题。如果要加上这一条，需要等到同一控制下企业合并的会计处理规定被系统地纳入IFRS体系之后。但在目前阶段，可以比照处理，因为在合并报表层面，同一控制下企业合并的对价款支付是体现为一项权益性交易的。

回答人：chenyiwei
回复 13 楼 wulinjie64 的帖子我理解，如果该子公司预计未来可产生足够的应纳税所得额以转回该暂时性差异的，则应确认递延所得税资产。一般认为此类与在合并报表层面被抵销的内部交易未实现损益相关的递延所得税资产是否确认，是依据在内部交易中处于买方地位的一方的税务状况来确定的。

提问人：QQ_9E71B7 时间：2016-06-13 12:12:18
陈版，同一控制下合并，A公司在 15 年合并了同一控制下B公司，B公司在 14 年才成立。合并层面追溯调整上年的合并现金流量表时，B14年成立时收到的原股东投入，在 14 年合并现金流量表里列示为“吸收投资收到的现金”，是吗。

回答人：chenyiwei
是。